【裁判字號】    99,訴,60
【裁判日期】    990303
【裁判案由】    確認債權不存在
【裁判全文】
臺灣屏東地方法院民事判決                99年度訴字第60號
原      告  丁○○
被      告  臺灣土地銀行股份有限公司
法定代理人  乙○○
訴訟代理人  甲○○
被      告  新加坡商星展銀行股份有限公司
法定代理人  己○○
訴訟代理人  庚○○
被      告  國泰世華商業銀行股份有限公司
法定代理人  丙○○
訴訟代理人  戊○○
上列當事人間請求確認債權不存在事件，本院判決如下：
    主  文
原告之訴駁回。
訴訟費用由原告負擔。
    事  實  及  理  由
甲、程序方面
一、分公司係總公司分設之獨立機構，就其業務範圍內之事項涉
    訟時，自有當事人能力。又原告對分公司起訴後於訴訟進行
    中，將被告更正為總公司應認為訴之變更，最高法院著有40
    年台上字第105 號判例可稽。本件原告起訴所列被告「土地
    銀行潮榮分行」，經查應係指被告臺灣土地銀行股份有限公
    司之潮榮分公司，設址於屏東縣潮州鎮○○路117 號，有其
    分公司基本資料查詢明細1 紙附卷可參，有當事人能力，且
    在本院轄區內，本院自有管轄權。原告於訴訟中將此一被告
    更正為總公司，所請求之基礎事實同一，況此一被告於訴之
    變更無異議，而為本案之言詞辯論，核與民事訴訟法第255
    條第1 項第2 款及第2 項之規定相符，應予准許。
二、被告不抗辯法院無管轄權，而為本案之言詞辯論者，以其法
    院為有管轄權之法院，民事訴訟法第25條定有明文，即所謂
    擬制之合意管轄，又稱為應訴管轄。本件被告新加坡商星展
    銀行股份有限公司、國泰世華商業銀行股份有限公司於民國
    99年2 月23日言詞辯論期日到庭為本案之言詞辯論，經記明
    言詞辯論筆錄在卷可考（見本院卷第41～42頁），揆諸上開
    規定，本院亦有管轄權。
三、確認之訴非原告有即受確認判決之法律上利益者，不得提起
    。所謂即受確認判決之法律上利益，係指法律關係之存否不
    明確，原告主觀上認其在法律上之地位有不安之狀態存在，
    且此種不安之狀態，能以確認判決將之除去者而言，若縱經
    法院判決確認，亦不能除去其不安之狀態者，即難認有受確
    認判決之法律上利益，最高法院52年台上字第1240號判例闡
    述甚明。本件原告主張其對於被告之債務因第三人願意承擔
    而已不存在，但未經被告即債權人承認，則原告債務之存否
    即呈不明確之狀態，使原告私法上地位產生不安之狀態，而
    此不安之狀態可以確認判決除去，揆諸前開說明，應認原告
    有提起本件確認之訴之法律上利益，合先敘明。
乙、實體方面
一、原告主張：
    (一)原告於被告臺灣土地銀行股份有限公司之潮榮分公司申請
      綜合消費放款，金額新臺幣（下同）50萬元，自94年11月
      9 日到99年11月9 日止，分60期，帳號000000000000，目
      前餘額本金116,194 元，訴外人葉月秋願意負擔債務等語
      。並聲明：確認被告臺灣土地銀行股份有限公司對於原告
      消費貸款116,194 元債權不存在，債務由葉月秋承擔。
    (二)原告於93年11月向被告新加坡商星展銀行股份有限公司申
      請現金卡，卡號000000000000，金額259,033 元，到98年
      11月30日止，訴外人葉月秋願意負擔債務等語。並聲明：
      確認被告新加坡商星展銀行股份有限公司對於原告現金卡
      簽帳259,033 元債權不存在，債務由葉月秋承擔。
    (三)原告向被告國泰世華商業銀行股份有限公司申請信用卡，
      卡號0000000000000000，債務約7 萬多元，訴外人葉月秋
      願意負擔債務等語。並聲明：確認被告國泰世華商業銀行
      股份有限公司對於原告信用卡簽帳7 萬多元債權不存在，
      債務由葉月秋承擔。
二、被告則均以：拒絕承認原告所主張與訴外人葉月秋間之債務
    承擔契約等語資為抗辯。並聲明：駁回原告之訴。
三、按第三人與債務人訂立契約承擔其債務者，非經債權人承認
    ，對於債權人不生效力，民法第301 條定有明文。準此，縱
    原告所主張其與訴外人葉月秋間訂立債務承擔契約之事實為
    真實，在法律上，仍須經本件被告即債權人之承認始生各該
    債務承擔之效力，而被告既已明白拒絕承認上揭債務承擔，
    原告猶執意訴請確認被告之債權因上揭債務承擔而已不存在
    ，依其所訴之事實，即在法律上顯無理由，核屬民事訴訟法
    第249 條第2 項之情形，爰不經言詞辯論，逕以判決駁回之
    。
四、至兩造其餘之攻擊或防禦方法及未經援用之證據，經本院斟
    酌後，認為均對本判決結果不生影響，自無逐一詳予論駁之
    必要，併此敘明。
五、訴訟費用負擔之依據：民事訴訟法第78條。
中    華    民    國    99    年    3     月    3     日
                  民事第二庭    法  官  蔡嘉裕
正本係照原本作成。
如不服本判決，應於收受送達後20日內，向本院提出上訴狀（須
按他造當事人之人數附繕本）。
中    華    民    國    99    年    3     月    3     日
                                書記官  蘇小雅

司法院資訊處製作；財團法人民間司法改革基金會備份。
